【裁判字號】    92,上訴,1117
【裁判日期】    921008
【裁判案由】    違反毒品危害防制條例
【裁判全文】
臺灣高等法院高雄分院刑事判決                  九十二年度上訴字第一一一七號
    上  訴  人  臺灣高雄地方法院檢察署檢察官
    被      告  甲○○
    指定辯護人  本院公設辯護人李佩娟
右上訴人因被告違反毒品危害防制條例案件，不服臺灣高雄地方法院九十一年度訴緝
字第一二四號中華民國九十二年四月十一日第一審判決（起訴案號：臺灣高雄地方法
院檢察署八十七年度偵字第五四五六號），提起上訴，本院判決如左：
      主  文
上訴駁回。
      理  由
一公訴意旨略以：被告甲○○基於概括之犯意，自八十六年十月間某日起至同年十一
  月間某日止，連續在高雄縣茄萣鄉○○○路三０五號「雲渡山遊藝場」販賣海洛因
  予蔡明全及吳勝結二人施用，嗣於八十六年十一月七日下午一時許，員警在前開遊
  藝場查獲吳勝結施用毒品，而循線得知上情，因認被告涉犯前肅清煙毒條例第五條
  第一項之販賣毒品罪。
二按刑事訴訟法上所謂認定犯罪事實之證據，係指足以認定被告確有犯罪行為之積極
  證據而言，該項證據自須適合於被告犯罪事實之認定，始得採為斷罪資料。如未能
  發現相當證據，或證據不足以證明，自不能以推測或擬制之方法，以為裁判之基礎
  ，此分別有最高法院二十九年上字第三一０五號、四十年臺上字第八六號、七十六
  年臺上字第四九八六號判例可資參照。又認定犯罪事實應憑積極證據，倘積極證據
  不足以為不利於被告事實之認定時，即應為有利被告之認定，更不必有何有利之證
  據，最高法院三十年上字第八一六號著有判例，所謂「積極證據足以為不利被告事
  實之認定」，依據同院七十六年臺上字第四九八六號判例意旨，係指據為訴訟上證
  明之全盤證據資料，在客觀上以達於通常一般之人均不致於有所懷疑，而得確信被
  告確曾犯罪之程度；若未達到此一程度，而有合理懷疑之存在時，即無從為被告有
  罪之確信。
三本件公訴人認被告涉有販賣海洛因及安非他命之嫌，無非係以證人吳勝結及蔡明全
  於警詢及偵查中之證詞為其論斷之依據。訊據被告甲○○堅決否認曾販賣毒品與吳
  勝結或蔡明全，辯稱：因為吳勝結指述向伊購買毒品，警方事後逮捕伊時並未查獲
  毒品，又吳勝結與蔡明全於警詢中可能毒癮發作，才隨便指認伊販賣毒品等語。
四經查：
(一)證人蔡明全前因施用毒品為警查獲後，於八十六年十一月七日中午十二時三十分，
  由警方人員帶至高雄縣茄萣鄉雲渡山電玩店，並由證人蔡明全撥打證人吳勝結之呼
  叫器聯絡購買毒品，而於同日下午一時許在上開地點，當場逮捕前來販售毒品之證
  人吳勝結，並在證人吳勝結駕駛之車牌號碼ＵＮ－五０一０汽車內置物箱內查扣毒
  品海洛因粉狀一包、海洛因塊一包之事實，業據證人蔡明全於警詢中證述明確（見
  警卷第一頁反面至第二頁、第三頁），且證人吳勝結於本院審理中亦證實於前開時
  地，欲販賣海洛因與蔡明全時，被警查獲（見本院卷第八十七頁）。足見證人蔡明
  全之毒品係購自吳勝結，吳勝結係經由蔡明全以呼叫器誘出，而被當場查獲欲販賣
  毒品海洛因，證人蔡明全並非直接向被告甲○○購買海洛因毒品甚明。至證人蔡明
  全於偵查中雖證稱：伊曾經向綽號「黑狗」之人購買海洛因二至三次，但他是否叫
  甲○○，伊不知道，‧口卡相片不清楚，『好像』是『黑狗』，‧吳勝結和伊一起
  去過一、二次，因為是很久以前的事，已經記不起來等語（見八十七年度偵字第五
  四五六號偵查卷第五十二頁至第五十三頁），惟未能明確指認該綽號「黑狗」之販
  毒者，即是被告甲○○；嗣於原審審理時證稱：警詢中所稱「勝仔」是吳勝結，對
  於被告並無印象，雖認識一位住在茄萣鄉綽號「黑狗」之人，但是在雲渡山遊藝場
  與之交易毒品之人並非「黑狗」而是向遊藝場中的某個人拿的等語（見原審卷第一
  一八頁）；於本院審理時亦證稱：伊不認識在場之被告，檢察官拿口卡片讓伊指認
  時，伊有說口卡模糊，而且輪廓不像，伊不認識口卡上的人，伊是向「黑狗」買毒
  品，但非在場之被告甲○○等語（見本院卷第八十頁至第八十三頁），均否認販賣
  毒品與伊者為被告，是以，證人蔡明全偵查中該不明確之證述，自不足採為被告有
  販賣毒品之證據。
(二)至證人吳勝結雖於警詢中陳稱：八十六年十一月七日為警查獲時扣得之海洛因係八
  十六年十一月五日向綽號「黑狗」或「黑仔」之人以新臺幣一萬元購買，共買六次
  以上，每次都是綽號「黑仔」或「黑狗」之人主動與之聯繫等語（見警卷第五頁反
  面）；於偵查中亦證稱：在「雲渡山遊藝場」及茄萣鄉公墓等地向「黑狗」購買毒
  品，聯絡方式均為伊自己去遊藝場找被告等語（見臺南地方法院檢察署八十七年助
  字第二九九號第四頁反面），並前後二次指認被告之口卡片確認被告即為綽號「黑
  狗」之人無誤，惟其證述購買毒品之聯絡方式－究係由對方主動與自己聯繫、抑或
  自己親自至遊藝場購買毒品，已前後不一，且於原審審理中證稱：確實自八十五年
  底起，在茄萣鄉某公墓向綽號「黑狗」之人購買毒品海洛因十五次，都是以呼叫器
  與對方聯繫，於警偵訊時供其指認之被告相片並不清楚，自己所稱「黑狗」之人當
  時三十六、七歲，並非在庭之被告等語；於本院審理中亦證稱：當庭之被告並非伊
  所稱之「黑狗」，警偵訊中指認之口卡片是誤認，因時間過很久不記得，而且大家
  都是吸毒的，模樣差不多，但伊確實不是向在場之被告購買毒品等語（見本院卷第
  八十六頁至第八十七頁），且警方並未在被告處查獲任何供販賣用之毒品或任何販
  賣毒品之工具，亦難以證人吳勝結於警詢及偵查中片面不一致之證述，遽認被告有
  販賣毒品之犯行。
五此外，本院復查無其他積極證據，足證被告甲○○有前肅清煙毒條例第五條第一項
  販賣毒品海洛因之犯行。原審以不能證明被告甲○○犯罪，而諭知被告無罪之判決
  ，核無不合，上訴人上訴意旨仍執陳詞，指摘原判決不當，並無理由，應予駁回。
據上論斷，應依刑事訴訟法第三百六十八條，判決如主文。
本案經檢察官郭振昌到庭執行職務。
中      華      民      國     九十二     年     十     月      八      日
                              臺灣高等法院高雄分院刑事第六庭
                                  審判長法官  王憲義
                                        法官  范惠瑩
                                        法官  謝靜雯
右正本證明與原本無異。
如不服本判決應於收受本判決後十日內向本院提出上訴書狀，其未述上訴理由者，
並得於提起上訴後十日內向本院補提理由書狀（均須按他造當事人之人數附繕本)「
切勿逕送上級法院」。
                                      書記官  廖素珍
中      華      民      國     九十二     年     十     月      八      日


司法院資訊處製作；財團法人民間司法改革基金會備份。
